臺灣高等法院刑事判決
110年度上易字第1914號
上  訴  人  
即  被  告  陳文霖



上列上訴人因妨害自由案件，不服臺灣士林地方法院110年度易
字第319號，中華民國110年10月13日第一審判決（起訴案號：臺
灣士林地方檢察署110年度偵字第2571號），提起上訴，本院判
決如下：
    主  文
原判決撤銷。
甲○○犯意圖散布而竊錄身體隱私部位罪，處有期徒刑陸月，如易
科罰金，以新臺幣壹仟元折算壹日。未扣案竊錄甲○左側胸部0.5
公分撕裂傷身體隱私部位內容附著之行動電話手機壹支沒收，於
全部或一部不能沒收或不宜執行沒收時，追徵其價額。
    事  實
一、甲○○與代號AW000-A108443之女子（真實姓名詳卷，下稱甲○
    ）原係男女朋友，於民國108年12月26日上午8時許，在甲○○
    位於臺北市○○區○○路○段000巷00號之租屋處，甲○○因細故與
    甲○發生爭執，甲○○憤而動手毆打甲○成傷，並違反甲○之意
    願為強制性交行為（此部分另案經本院以110年度侵上訴字
    第44號審理判決），甲○○利用甲○遭其上開不法侵害而畏懼
    之際，另行起意，基於散布竊錄他人身體隱私部位內容之犯
    意，違反甲○之意願，無故以甲○手機內建之拍照功能，竊錄
    甲○左側胸部0.5公分撕裂傷之身體隱私部位，隨即將該竊錄
    之照片，傳送予友人謝俊安，以此方式意圖散布而無故竊錄
    甲○之身體隱私部位。嗣經甲○訴警究辦，始循線查悉上情。
二、案經被害人甲○訴由臺灣士林地方檢察署檢察官偵查後起訴
    。
    理  由
一、程序部分：
　　㈠依刑法第319條規定，妨害秘密罪除第315條之2外，須告訴
      乃論。因第315條之2之罪除侵害個人法益外，並影響社會
      生活之安寧，故列為非告訴乃論之罪（立法理由參照）。
      本件上訴人即被告甲○○所為，係犯刑法第315條之2第2項
      之意圖散布而竊錄他人身體隱私部位罪，非告訴乃論之罪
      ，且甲○已於偵查中就上開犯罪事實具體表明訴追之意（
      見109年度偵字第2129號卷附民國109年2月12日訊問筆錄
      ，109年度他字第3513號卷附109年8月7日訊問筆錄），本
      院就此自應予以審理。
　　㈡證據能力部分：以下所引用之供述及非供述證據，被告經
      合法傳喚無正當理由未到庭，據其於原審審理時所述，對
      於上開證據之證據能力俱無爭執（見原審卷第72至74頁）
      ，經本院依法踐行調查證據程序，檢察官均不爭執各該證
      據之證據能力（見本院卷第134至135頁），且亦查無依法
      應排除其證據能力之情形，是後述所引用證據之證據能力
      均無疑義。
二、被告經合法傳喚無正當理由不到庭，依其上訴狀所載，其否
    認有上開犯行，辯稱：謝俊安說我傳照片跟錄音給他，我的
    手機當時已交出去，上面只有錄音沒有照片云云。然查，甲
    ○於上開時、地與被告發生爭執，遭被告不法侵害後，被告
    違反其意願，以甲○手機內建之拍照功能，攝錄甲○左側胸部
    0.5公分撕裂傷之照片，隨即傳送予友人謝俊安等情，已據
    甲○於偵查及原審審理時具結陳述明確（見109年度偵字第21
    29號卷第142至144頁，原審卷第67至71、77頁）。依證人謝
    俊安於偵查時具結陳述：被告有傳胸口受傷的照片給我，我
    大概看了一下就刪掉了，我記得照片胸口有貼白色的紗布等
    語，以及謝俊安其後於原審審理時到庭作證，就此表明已不
    復記憶，但仍直陳偵查中記憶比較清楚，當時是據實陳述等
    語（見原審卷第62、63頁），則謝俊安有關被告傳送胸口貼
    有紗布受傷照片之陳述，核與甲○所指遭被告以手機拍攝其
    胸部貼有紗布之照片並傳送與謝俊安等情相符，參以卷附甲
    ○之乙種診斷書（見109年度他字第3513號卷第15頁），其當
    時確實左側胸部受有0.5公分之撕裂傷等情。俱足以佐證甲○
    之指訴信而有徵，可堪信實。被告雖以前詞否認甲○指訴之
    真實性，然甲○已經表明是遭被告以其手機拍照，手機遭被
    告取走並未返還等語明確，則被告手機中有無甲○之照片，
    究與甲○指訴之真實性無涉。至於卷附謝俊安手機之LINE頁
    雖無甲○之照片，但謝俊安證稱其已將被告傳送之照片刪除
    等語如前，亦無從據此為有利於被告之認定。綜上事證，被
    告空言否認犯罪之辯解並不可採，其上開意圖散布而竊錄他
    人身體隱私部位之犯罪事實已經證明，應依法論科。
三、按刑法第315條之1第2款妨害秘密罪之立法目的，係對於無
    故竊錄他人非公開活動、言論、談話或身體隱私部位之行為
    ，予以限制，以保障人民秘密通訊自由及隱私權。所謂「無
    故」係指欠缺法律上之正當理由，而理由是否正當，則應依
    個案之具體情形，參酌生活經驗法則，由客觀事實資為判斷
    ，並應符合立法之本旨，兼衡侵害手段與法益保障間之適當
    性、必要性及比例原則，避免流於恣意（最高法院109年度
    台上字第4458號判決意旨參照）。而本罪是利用錄音、照相
    、錄影或電磁紀錄等工具而為竊錄之行為態樣，從保護個人
    秘密通訊自由及隱私權法益之規範意旨，上開「竊」之構成
    要件文義概念，當指未取得受侵犯者的同意（許澤天著刑法
    各罪論㈡人格法益篇第303頁，蔡聖偉著妨害秘密罪章的新紀
    元第293至294頁均同此意見）。故乘人不知利用工具竊錄他
    人身體隱私部位之行為，固為該罪經驗上常見之狀態，但不
    顧他人反對所為之利用工具竊錄他人身體隱私部位之行為，
    按上開構成要件之文義概念解釋，亦當為本罪之行為態樣，
    且此等不法行為態樣，相較於被害人不知之情況而言，更是
    對被害人之隱私權法益直接而立即之侵害，依舉輕以明重之
    法理，亦當如此解釋，始符合法妨害秘密罪之法規範意旨（
    相同案例事實，在被害人遭剝奪行動自由過程中，意識清楚
    下同遭人違反意願以手機拍攝裸體之事實，本院以109年度
    侵上訴字第329號判決，同認構成刑法第315條之1第2款之竊
    錄身體隱私部位罪，最高法院以110年度台上字第4551號判
    決維持確定，可以參照）。是本件被告上開以手機內建之拍
    照功能，拍攝甲○左側胸部0.5公分撕裂傷部位之行為當下，
    即使是在甲○明知之狀態下，但甲○前已遭被告毆打成傷，並
    遭被告違反意願為強制性交行為，則被告又對甲○拍攝照片
    ，甲○已經表明是遭違反意願下被強迫拍攝，被告所為自是
    違反甲○之意願，且被告並無任何正當之理由，而所拍攝之
    部位，又是女性胸部此等與性有密切關連之身體部位，按上
    說明，被告所為自係犯刑法第315條之1第2款之竊錄他人身
    體隱私部位罪。又刑法所謂「散布」者，乃散發傳布於公眾
    之意，多係對不特定人或特定多數人為之（最高法院84年台
    上字第6294號判例意旨參照）。依甲○於偵查中具結陳述：
    被告說如果我不配合的話，他就要散布到其他地方讓別人瀏
    覽等語（見109年度他字第3513號卷第71頁），已指明被告
    上開行為時主觀上有傳布於多數人之意圖，再佐以被告上開
    以手機拍攝甲○左側胸部0.5公分撕裂傷照片後，旋即以通訊
    軟體傳送與謝俊安，已如前述，而偵查中經勘驗謝俊安手機
    錄音檔結果，被告當時亦對謝俊安稱：要幹女人來我家，我
    請你，一炮5千元的高級貨，我招三人而已，打給我等語（
    見109年度他字第3513號卷第12至13頁），足徵甲○所指被告
    上開行為時主觀上有傳布於眾之意圖，確為可信。是核被告
    上開所為，係犯刑法第315條之2第2項之意圖散布而竊錄他
    人身體隱私部位罪。查，被告於102年間因毒品案件，經法
    院判處有期徒刑8月確定，於103年間，因毒品案件，經法院
    分別判處有期徒刑8月、8月，應執行有期徒刑1年2月確定，
    上開各罪，另經法院裁定合併定應執行有期徒刑1年8月確定
    後，與所另犯毒品案件經法院判處有期徒刑8月確定部分接
    續執行，於105年6月8日假釋出監，於105年8月6日期滿假釋
    未經撤銷視為執行完畢等情，有本院被告前案紀錄表可按，
    起訴書就上開前階段被告構成累犯之事實固已載明，檢察官
    雖主張應依累犯規定加重其刑，但就被告後階段應加重其刑
    之事項，檢察官並未具體指出證明方法，依最高法院刑事大
    法庭裁定110年度台上大字第5660號裁定意旨，可認被告並
    無依累犯加重其刑予以延長矯正其惡性此一特別預防之必要
    ，但基於累犯資料本來即可以在刑法第57條第5款「犯罪行
    為人之品行」中予以負面評價，自仍得就被告上開構成累犯
    之前科、素行資料，列為刑法第57條第5款所定「犯罪行為
    人之品行」之審酌事項，併予說明。檢察官起訴書以甲○當
    時並非不知情或無意識情狀為由，認被告上開所為不該當刑
    法妨害秘密罪，而認被告係犯刑法第304條第1項之強制罪，
    按上說明，尚有未合，但因起訴書就被告違反甲○意願以手
    機拍攝左側胸部0.5公分撕裂傷照片之事實已經載明，可認
    妨害秘密罪之構成要件事實已經起訴，本院並於審判期日告
    知上開所犯法條之旨，使有辯論之機會，爰依法變更檢察官
    所引之起訴法條。
四、原審認為被告犯罪事證明確，據以論科固非無見，然原審認
    為被告上開所為係犯刑法第304條第1項之強制罪，按上說明
    ，此部分之法律適用尚有未合。被告仍執前詞否認犯罪提起
    上訴並無理由，然原判決有適用法則不當之處，自無可維持
    ，應予撤銷改判。爰審酌被告與甲○案發時為男女朋友，卻
    不知尊重女性，違反甲○意願強行拍攝其身體隱私部位照片
    ，且立即以通訊軟體將照片傳送與友人，嚴重侵害甲○之隱
    私權，犯罪後又未與甲○和解或表達歉意，毫無悔意，且被
    告有如前述構成累犯之素行，自應嚴加問責，兼衡被告於原
    審時自承之智識程度、家庭、生活、經濟狀況（見原審卷第
    76頁），以及甲○於本院審理時所述希望判刑不要過輕之意
    見（見本院卷第110頁）等一切情狀，量處如主文第2項所示
    之刑。本件雖係被告提起上訴，然因原判決有上述適用法律
    錯誤之情，依刑事訴訟法第370條第1項但書規定，自無不利
    益變更禁止原則之適用。被告上開持用拍攝甲○身體隱私部
    位之手機，係竊錄內容之附著物，雖未扣案且為甲○所有，
    但仍應依刑法第315條之3之規定，不問屬於犯人與否沒收之
    ，並依刑法第38條第4項之規定，諭知於全部或一部不能沒
    收或不宜執行沒收時，追徵其價額。　
五、本件被告經合法傳喚，無正當之理由不到庭，爰不待其陳述
    ，逕為一造辯論判決。　
據上論斷，應依刑事訴訟法第371條、第369條第1項前段、第364
條、第299條第1項前段、第300條，判決如主文。
本案經檢察官胡原碩提起公訴，檢察官沈念祖到庭執行職務。
中　　華　　民　　國　　111 　年　　5 　　月　　4 　　日
                  刑事第十四庭  審判長法　官  黃斯偉
                                      法　官  黎惠萍
                                      法　官  許泰誠
以上正本證明與原本無異。
如不服本判決，應於收受送達後20日內向本院提出上訴書狀，其
未敘述上訴之理由者並得於提起上訴後20日內向本院補提理由書
（均須按他造當事人之人數附繕本）「切勿逕送上級法院」。
                                      書記官  朱子勻
中　　華　　民　　國　　111 　年　　5 　　月　　4 　　日
附錄：本案論罪科刑法條全文
中華民國刑法第315條之2
意圖營利供給場所、工具或設備，便利他人為前條之行為者，處
5年以下有期徒刑、拘役或科或併科50萬元以下罰金。
意圖散布、播送、販賣而有前條第2款之行為者，亦同。
製造、散布、播送或販賣前二項或前條第2款竊錄之內容者，依
第1項之規定處斷。
前三項之未遂犯罰之。